【裁判字號】    97,訴緝,32
【裁判日期】    980306
【裁判案由】    強盜等
【裁判全文】
臺灣高雄地方法院刑事判決
公  訴  人  臺灣高雄地方法院檢察署檢察官
被      告  曾建龍
                    （另案於臺灣高雄監獄執行中）
指定辯護人  葉天來律師
被      告  甲○○
                    （另案於臺灣高雄女子監獄執行中）
選任辯護人  王文雄律師
上列被告因強盜等案件，經檢察官提起公訴（93年度偵字第
12177 號），本院判決如下：
    主  文
曾建龍共同犯恐嚇取財罪，處有期徒刑壹年貳月，減為有期徒刑
柒月。扣案之高爾夫球棒貳支、鋁棒壹支及玩具槍壹支均沒收。
甲○○共同犯恐嚇取財罪，累犯，處有期徒刑壹年貳月。扣案之
高爾夫球棒貳支、鋁棒壹支及玩具槍壹支均沒收。
    事  實
一、甲○○前因傷害案件，經本院以90年度易字第4577號判決有
    期徒刑4 月，嗣經臺灣高等法院高雄分院92年度上易字第30
    5 號判決上訴駁回確定，甫於民國92年7 月25日易科罰金執
    行完畢。甲○○與曾建龍係男女朋友關係，共同經營位於高
    雄市○○區○○街26號之信聯財物管理顧問公司（下稱信聯
    公司），接受不特定人委任從事追討債務業務。因張愛珠（
    另案為不起訴處分）前曾將其出資購置之車牌號碼WP-9283
    號自用小客車（下稱系爭車輛）登記於丙○○名下，事後數
    次要求丙○○返還系爭車輛，丙○○均置之不理，張愛珠乃
    於93年6 月12日至信聯公司委託曾建龍、甲○○向丙○○追
    討系爭車輛。適丙○○於93年6 月13日晚間某時至張愛珠位
    於高雄縣鳥松鄉○○街132 巷2 弄15號住處，與張愛珠發生
    爭執，張愛珠乃以電話聯絡曾建龍到場處理還車事宜，曾建
    龍與甲○○乃於同日凌晨零時10分許，至張愛珠上址住處與
    丙○○商討還車事宜，丙○○因談判破裂見情勢不妙，乃以
    其右手敲破張愛珠住處客廳窗戶玻璃欲脫身，惟未成功，而
    受有右前臂多處撕裂傷。隨後曾建龍以行動電話聯絡經營中
    古車買賣之陳明昶（陳明昶涉犯恐嚇取財罪部分，業經本院
    95 年 度訴字第4163號判處有期徒刑10月，減為有期徒刑5
    月，如易科罰金，以銀元3 百元即新台幣9 百元折算1 日）
    到場估價，陳明昶到場後不願承購系爭車輛，欲另行轉介予
    林松泉承購，曾建龍、甲○○乃與陳明昶開車搭載丙○○前
    往高雄縣鳳山市某處小吃部找林松泉，嗣因林松泉表示未看
    到車籍資料及系爭車輛無法估價，曾建龍、甲○○則因另有
    事情須處理，乃由陳明昶另行開車搭載曾建龍、甲○○至高
    雄縣大寮鄉某處尋訪友人，丙○○則留在該小吃部與林松泉
    聊天。未久，曾建龍、甲○○與陳明昶自大寮返回該處後，
    要求丙○○另至其他處所處理其與張愛珠間之債務糾紛，詎
    甲○○、曾建龍與陳明昶明知丙○○手部已受傷，不願與渠
    等另至其他處所商談債務處理事宜，竟共同基於剝奪他人行
    動自由之犯意聯絡，於93年6 月14日凌晨2 時50分許，由陳
    明昶駕車搭載曾建龍、甲○○共同將丙○○強押至設於高雄
    市○○區○○路643 號「澄清汽車旅館」之209 室，以此方
    式剝奪丙○○之行動自由。甲○○、曾建龍、陳明昶另共同
    意圖為自己不法之所有，基於恐嚇取財之犯意聯絡，假藉要
    求丙○○賠償張愛珠之精神及財物損失之名義，在該處共同
    徒手毆打丙○○，致丙○○受有前額右側腫痛、上下唇腫、
    上背痛淤青、上腹左側壓痛等傷害（傷害部分業經撤回告訴
    ），曾建龍並持鋁棒、高爾夫球桿作勢要毆打丙○○，以此
    方式恐嚇丙○○，丙○○因不堪曾建龍、甲○○及陳明昶之
    毆打及恐嚇，乃交出其所有之高雄銀行、彰化銀行、富邦銀
    行、郵局提款卡及中國信託銀行卡號：000000000000號現金
    卡並告知密碼，由陳明昶與另一姓名年籍不詳之成年人共同
    持該中國信託銀行現金卡，於同年月14日凌晨4 時許至中華
    郵政股份有限公司澄清湖郵局（下稱澄清湖郵局）之自動櫃
    員機（ATM） 提領現金共計新台幣（下同）8 萬9 千元，並
    將之全數交予甲○○。曾建龍、甲○○復恫嚇丙○○聯絡湊
    錢，否則要將其殺害，致丙○○心生畏懼，於同日7 時4 分
    許，以電話聯絡其父林添瑞要求借款100 萬元未果，嗣甲○
    ○、曾建龍因所承租之「澄清汽車旅館」209 室已屆退房時
    間，乃於同年月14日12時許，再將丙○○強押至址設高雄市
    三民區○○路50號之「風車汽車旅館」225 室內，甲○○並
    於同日14時許以電話聯絡其具有妨害自由犯意聯絡之子麥○
    ○（76年12月11日生，行為時為未滿18歲之少年，年籍姓名
    資料詳卷）到場協助看管丙○○之行動，期間麥○○並陸續
    通知其不知情之友人陳○○、林○○、黃○○、何○○、吳
    ○○（均為未滿18歲之少年，年籍姓名均詳卷）到場，曾建
    龍亦另以電話聯絡陳明昶至「風車汽車旅館」，陳明昶即於
    當日15、16時許復行開車至「風車汽車旅館」，嗣甲○○、
    陳明昶即推由曾建龍在上開房間內，假以賠償張愛珠損失之
    名義，持其所有玩具手槍1 支恫嚇丙○○，表示其除須賠償
    張愛珠系爭車款外，並須為其之前騷擾、欺侮張愛珠之行為
    另行賠償50萬元，否則將把丙○○載到深山埋了等語，丙○
    ○因之心生畏懼，同意另行給付50萬元，曾建龍、甲○○、
    陳明昶見已達到目的，乃於同日23時38分許，由陳明昶開車
    搭載曾建龍、甲○○與另一真實姓名年籍不詳綽號「阿忠」
    之成年男子共同將丙○○帶至高雄縣鳳山市大東醫院急診治
    療上揭手部傷勢後，再一同至丙○○位於高雄縣鳥松鄉住處
    ，脅迫丙○○書立和解書內容，曾建龍、甲○○與陳明昶於
    同年月15日凌晨2 時許，將丙○○留在其住處由該綽號「阿
    忠」之男子看管後，攜帶存有上開和解書內容檔案之磁碟片
    相偕離開丙○○住處，至張愛珠家中經其修改後列印上開和
    解書，由張愛珠簽名後，曾建龍、甲○○與陳明昶再共同返
    回丙○○住處，強迫丙○○於和解書簽名及簽發50萬元本票
    1 紙而恐嚇取財得逞後，將丙○○帶回「風車汽車旅館」，
    曾建龍、甲○○及陳明昶等人於同日凌晨4 時許陸續離開該
    汽車旅館，留下丙○○1 人在該汽車旅館內。嗣經丙○○報
    警處理，警方於93年6 月15日9 時許，在高雄縣鳳山市○○
    街77巷59號拘獲曾建龍，並在信聯公司內扣得丙○○所有之
    CD、雨傘、背包等物、在甲○○所有車號9356-GQ 號自小客
    車扣得曾建龍所有供恐嚇取財所用之鋁棒1 支、高爾夫球棍
    2 支、丙○○所有遭強行取走之高雄銀行、彰化銀行、富邦
    銀行、郵局等提款卡，及在「風車汽車旅館」勘察時扣得曾
    建龍所有供恐嚇取財所用之玩具槍1 把，而查悉上情。
二、案經丙○○訴由高雄市政府警察局三民第二分局報請臺灣高
    雄地方法院檢察署檢察官偵查起訴。
    理  由
壹、證據能力方面：
一、證人即告訴人丙○○、證人張愛珠於警詢之陳述之證據能力
    ：
    按被告以外之人於檢察事務官、司法警察官或司法警察調查
    中所為之陳述，與審判中不符時，其先前之陳述具有較可信
    之特別情況，且為證明犯罪事實存否所必要者，得為證據，
    刑事訴訟法第159 條之2 定有明文。證人即告訴人丙○○於
    本院審理中，就本件50萬元本票簽發之地點表示不記得了等
    語（本院94年度訴字第1983號卷(二)第56頁），證人張愛珠於
    本院審理中就告訴人於93年6 月14日凌晨在其住處手受傷之
    過程表示時間久遠，以警詢陳述為正確等語（本院94年度訴
    字第1983號卷(二)卷第68頁），則於本案發生過程之相關主要
    待證事實部分，證人即告訴人、證人張愛珠先前於警詢時之
    陳述較為詳盡，有警詢之陳述與審判中不符之情形。本院審
    酌證人即告訴人、證人張愛珠於警詢中之證述距案發日較近
    ，當時記憶自較深刻，可立即反應所知，不致因時隔日久而
    遺忘案情，亦較無審判時來自被告2 人同庭在場之壓力，應
    認證人即告訴人、證人張愛珠先前所為陳述之外部附隨之環
    境或條件，具有較可信之情況，且證人即告訴人、證人張愛
    珠於警詢之證述，為證明被告2 人犯罪存否所必要，有證據
    能力。
二、證人即少年陳○○於警詢時陳述之證據能力：
    按被告以外之人於檢察事務官、司法警察官或司法警察調查
    中所為之陳述，與審判中不符時，其先前之陳述具有較可信
    之特別情況，且為證明犯罪事實存否所必要者，得為證據，
    刑事訴訟法第159 條之2 定有明文。證人即少年陳○○於警
    詢中證稱：伊於93年6 月14日晚間6 、7 時許，與麥○○及
    林○○一起去「風車汽車旅館」，少年麥○○要伊等告訴人
    醒來叫他那邊坐著就好，不能讓他出去等語（本院94年度訴
    字第1983號卷(二)第177 至186 頁），與其於本院另改稱伊未
    說過麥○○叫伊跟林○○看著告訴人，不要讓他出去云云（
    本院94年度訴字第1983號卷(二)第128 至129 頁），顯然不一
    致。本院審酌證人陳○○固於本院95年10月27日交互詰問時
    證稱：警察先講內容，叫伊照著回答云云（本院94年度訴字
    第1983號卷(二)第126 頁），惟經本院勘驗警詢錄音帶之結果
    ，除錄音帶整面錄滿後自動中斷錄音外，並無中斷前後詢問
    內容不連貫，或中斷前證人陳○○不回答，中斷後馬上坦承
    ，或事先打好筆錄讓證人陳○○照念之情形，有本院95年11
    月23日勘驗筆錄在卷為憑（本院94年度訴字第1983號卷(二)第
    172 、188 頁），且證人陳○○於本院證述其未受警察強暴
    、脅迫等語（本院94年度訴字第1983號卷(二)第126 頁），則
    警方並無違法取證之情事，且證人即少年陳○○於警詢中之
    證述距案發日較近，當時記憶自較深刻，可立即反應所知；
    且較無來自被告同庭在場之壓力而出於虛偽不實之指證，或
    事後串謀而故為迴護被告之機會，揆諸上開說明，其於警詢
    中所為之陳述，客觀上應具有較可信之特別情況，且亦為證
    明被告犯罪事實存否所必要，依上揭規定，證人即少年陳○
    ○於警詢中之證言自有證據能力。
三、證人即告訴人、證人林松泉、林添瑞於偵查時陳述之證據能
    力：
    按被告以外之人於偵查中向檢察官所為陳述，除顯有不可信
    之情況者外，得為證據，同法第159 條之1 第2 項定有明文
    。證人即告訴人、證人林松泉、林添瑞於檢察官偵查中所為
    之陳述，業經具結而為證述，查無檢察官在偵查時有不法取
    供之情形，且證人即告訴人業經本院行交互詰問程序，被告
    之對質詰問權已獲得保障，依上說明，證人即告訴人、證人
    林松泉、林添瑞於偵查中之證詞自均具有證據能力。
四、證人即告訴人、證人張愛珠於本院另案95年度訴字第4163號
    強盜等案所為證述之證據能力：
    按被告以外之人於審判外向法官所為之陳述，得為證據，刑
    事訴訟法第159 條之1 第1 項定有明文。本件證人即告訴人
    、證人張愛珠於院另案95年度訴字第4163號陳明昶被訴強盜
    等案件向法官所為之供述，業經具結，在渠等任意陳述之信
    用性無疑之情況下，渠等之證述依法自具有證據能力。
貳、實體方面：
一、有罪部分：
  (一)訊據被告曾建龍、甲○○固不否認於93年6 月14日凌晨零時
    20分許，因接獲張愛珠電話聯絡，共同前往張愛珠上址住處
    ，處理張愛珠要求告訴人丙○○還車事宜，告訴人因談判破
    裂，以右手敲破張愛珠住處玻璃而受傷流血，被告曾建龍並
    以電話聯絡陳明昶至張愛珠住處估車，陳明昶到張愛珠住處
    後未承購系爭車輛，而與被告2 人共同開車搭載告訴人前往
    高雄縣鳳山市某處小吃部找林松泉估價，被告2 人則因另有
    事情須處理，乃與陳明昶先行離開至大寮尋訪友人，告訴人
    則留在該小吃部，約1 小時後，被告2 人與陳明昶自大寮返
    回該處小吃部，於同日凌晨2 時50分許，由陳明昶駕車搭載
    被告2 人與告訴人至上址「澄清汽車旅館」209 室，告訴人
    在「澄清汽車旅館」有交付中國信託現金卡，由陳明昶持至
    提款機領款8 萬9 千元，同日12時許，被告2 人復將告訴人
    帶至上址「風車汽車旅館」225 室，同日少年麥○○、黃○
    ○、陳○○、林○○、何○○、吳○○（均為未滿18歲之少
    年，姓名年籍資料詳卷）曾至「風車汽車旅館」225 室，至
    同年月15日4 時許，載告訴人返回「風車汽車旅館」後，被
    告2 人及陳明昶乃陸續離開，其間有帶告訴人回其住處簽署
    和解書及簽發50萬元本票1 紙交予被告2 人，93年6 月15日
    上午9 時許，警方在信聯公司內扣得告訴人所有之CD、雨傘
    、背包等物，在被告甲○○所有車號9356-GQ 號自小客車內
    ，扣得鋁棒1 支、高爾夫球桿2 支、告訴人所有之高雄銀行
    、彰化銀行、富邦銀行、郵局等提款卡，及在「風車汽車旅
    館」內扣得玩具槍1 把等情，惟均矢口否認有何剝奪他人行
    動自由及恐嚇取財犯行，被告曾建龍辯稱：伊受張愛珠委託
    處理她與告訴人間之糾紛並未收費，伊未強押告訴人或打他
    ，伊未搶走告訴人之提款卡及逼問他密碼，93年6 月15日警
    方在「風車汽車旅館」查獲之玩具槍不是伊拿去的，伊帶告
    訴人至「風車汽車旅館」後即離開，伊未持玩具槍恐嚇告訴
    人，事情都是陳明昶做的，伊不清楚，伊不知告訴人之提款
    卡為何會在被告甲○○車上云云；被告甲○○則辯稱：93年
    6 月14日凌晨在張愛珠家，是告訴人自己以手去敲玻璃，有
    流很多血，伊情急之下去拉他，並未動手打他，伊未強押告
    訴人到「澄清汽車旅館」及「風車汽車旅館」，亦未打告訴
    人，伊未強行取得告訴人之提款卡、現金卡，叫陳明昶去領
    錢，亦未強迫告訴人簽50萬元本票及寫和解書；主要都是陳
    明昶和丙○○在汽車旅館，此事後來都是陳明昶在處理，伊
    不知丙○○之提款卡為何在伊車上；少年麥○○至「風車汽
    車旅館」係為找伊拿錢吃飯，伊不知他在該處停留許久，伊
    事後始知少年麥○○之同學有至「風車汽車旅館」云云。
  (二)經查：
  1.被告曾建龍與甲○○為男女朋友關係，共同經營上址信聯公
    司，接受不特定人委託從事追討債務業務。因張愛珠前曾將
    其出資購置之車牌號碼WP-9283 號自用小客車（下稱系爭車
    輛）登記於告訴人丙○○名下，事後數次要求告訴人返還系
    爭車輛，告訴人均置之不理，張愛珠乃於93年6 月12日至信
    聯公司委託被告曾建龍、甲○○向告訴人追討系爭車輛。適
    告訴人於93年6 月13日晚間某時至張愛珠位於高雄縣鳥松鄉
    ○○街132 巷2 弄15號住處，與張愛珠發生爭執，張愛珠乃
    以電話聯絡被告曾建龍到場處理還車事宜，被告曾建龍與甲
    ○○於同日凌晨零時10分許，至張愛珠上址住處與告訴人商
    討還車事宜，告訴人因談判破裂見情勢不妙，乃以其右手敲
    破張愛珠住處客廳窗戶玻璃欲脫身，而受有右前臂多處撕裂
    傷，隨後被告曾建龍在張愛珠住處，以行動電話聯絡陳明昶
    到場估車，陳明昶至張愛珠住處後，不願承購系爭車輛，欲
    另行轉介予林松泉承購，被告曾建龍、甲○○乃與陳明昶開
    車搭載告訴人一同前往高雄縣鳳山市某處小吃部找林松泉，
    嗣因林松泉表示未看到車籍資料及系爭車輛無法估價，被告
    2 人則因另有事情須處理，乃由陳明昶另行開車搭載被告2
    人至大寮尋訪友人，告訴人則留在該小吃部與林松泉聊天。
    未久，被告2 人與陳明昶返回該小吃部，與告訴人共同離開
    之事實，業據被告2 人於警詢及本院供承在卷（警卷第2、8
    至9 頁、本院94年度訴字第1983號卷(一)第235 至236 頁、本
    院96年度訴緝字第222 號卷第254 至255 頁），核與證人張
    愛珠於警詢及本院證述：伊於93年6 月12日有委託被告曾建
    龍、甲○○幫伊處理與丙○○間之汽車糾紛，93年6 月14日
    告訴人至伊住處摔屋內東西，伊很害怕，打電話請被告曾建
    龍過來幫忙處理，被告曾建龍和甲○○於凌晨12時20分許至
    伊家，告訴人當時因為車子之事很氣憤，以手敲破伊家玻璃
    致使他手受傷，陳明昶至伊家後，被告曾建龍、甲○○即帶
    告訴人離開伊住處等語（警卷第12至13頁、本院94年度訴字
    第1983號卷(二)第67至68頁），證人陳明昶於本院證稱：93年
    6 月14日早上被告曾建龍、甲○○和告訴人在張愛珠家時，
    伊當時有在場，是被告曾建龍打電話給伊說有1 部車子要賣
    ，叫伊去估車，當時伊從事買賣中古車。伊到張愛珠家時看
    到被告曾建龍、甲○○、張愛珠、告訴人在場，告訴人手在
    流血。在張愛珠家裡，被告曾建龍和告訴人都說要估車，所
    以伊和被告曾建龍、甲○○及告訴人就一同坐伊的車去找車
    商林松泉。因為伊在張愛珠家看到車子的行照，發覺車子已
    經很舊，伊不想買，所以介紹他們去找林松泉。伊等去鳳山
    市某家卡拉OK找林松泉，那裡是公共場所，沒有隔間，看到
    林松泉和他朋友在喝酒，別桌也有客人。伊還載被告曾建龍
    、被告甲○○去找朋友，事後又載他們到汽車旅館等語（本
    院94年度訴字第1983號卷(二)卷第118 至120 頁）大致相符，
    並有鳥松仁美郵局第39號存證信函、證明書、切結書、委託
    書各1 份在卷為憑（警卷第75、76、77頁、偵查卷第107 頁
    ）。證人即告訴人於警詢、偵查及本院固證述：伊於93年6
    月14日凌晨係遭被告曾建龍、甲○○共同自張愛珠住處強押
    至高雄縣鳳山市某處小吃部，後來叫那裡3 、4 個男女看著
    伊，曾建龍、甲○○他們說要去大寮，陳明昶也跟著他們走
    ，那時剩伊1 個人在那裡云云（警卷第46頁背面、偵查卷第
    188 至189 頁、本院94年度訴字第1983號卷(二)第62頁），惟
    證人林松泉於偵查中證稱：伊在國泰路與青年路賣車，93年
    6 月14日或15日陳明昶打電話找伊看車，說有1 台三菱舊型
    車要賣伊，伊問他車主在何處，陳明昶帶2 位男子及1 名女
    子至小吃部找伊，該名女子坐在車上，伊等談論賣車事宜，
    因為沒有車籍資料及未看到車子，伊沒辦法給陳明昶確實之
    價格，所以請他明天再說，喝了1 、2 杯酒，陳明昶和他朋
    友有事先離開，只有車主（即告訴人）留下，他沒有喝酒，
    只喝果汁，20多分鐘後，陳明昶他們又回來載走車主；車主
    在現場時未跟伊說他被綁架之事，他談話自如，在陳明昶他
    們先離開一陣子時，還跟伊聊天等語（偵查卷第197 至198
    頁），與證人即告訴人於本院證述：被告2 人與陳明昶帶伊
    至小吃部後，他們離開2 、30分鐘，伊沒有告訴車商林松泉
    伊被強押之事等語（同上本院卷(二)第62至63頁）相符，衡情
    證人林松泉為中古車商，陳明昶帶被告2 人及告訴人前來估
    車，其與被告2 人並不熟悉，自無為被告2 人看管車主即告
    訴人之理，又被告2 人與陳明昶將告訴人帶至小吃店後不久
    ，即一同離開，將告訴人單獨留置在小吃店內，而在小吃店
    之公開場所中，告訴人若係遭脅迫而被控制行動自由，自可
    乘機求援或逃脫，惟告訴人卻留在該處與林松泉聊天，且未
    告知林松泉其遭強押之事，亦無任何試圖求援、逃脫之舉動
    ，顯見告訴人當時應係自願與被告2 人及陳明昶前往林松泉
    所在之小吃部處理系爭車輛買賣事宜，則告訴人指述係遭被
    告2 人及陳明昶強押至高雄縣鳳山市某處小吃部找林松泉云
    云，因無其他事證可佐，實難採信。
  2.被告2人及陳明昶帶告訴人離開上開小吃部後，要求告訴人
    另至其他處所處理其與張愛珠間之債務糾紛，詎被告2人與
    陳明昶明知告訴人手部已受傷，不願與渠等另至其他處所商
    談債務處理事宜，竟共同基於剝奪他人行動自由之犯意聯絡
    ，於93年6月14日凌晨2時50分許，由陳明昶駕車搭載被告2
    人共同將告訴人強押至上址「澄清汽車旅館」209 室，剝奪
    告訴人之行動自由，被告甲○○、曾建龍及陳明昶另共同意
    圖為自己不法之所有，基於恐嚇取財之犯意聯絡，假藉要求
    告訴人賠償張愛珠之精神及財物損失之名義，在該處共同徒
    手毆打丙○○，致告訴人受有前額右側腫痛、上下唇腫、上
    背痛淤青、上腹左側壓痛等傷害（傷害部分業經撤回告訴，
    詳後述。），被告曾建龍並持鋁棒、高爾夫球桿作勢要毆打
    告訴人，以此方式恐嚇告訴人，告訴人因不堪被告曾建龍、
    甲○○及陳明昶之毆打及恐嚇，乃交出其所有之高雄銀行、
    彰化銀行、富邦銀行、郵局提款卡及中國信託銀行卡號：
    000000000000號現金卡並告知密碼，由陳明昶與另一姓名年
    籍不詳之人共同持該中國信託銀行現金卡，於同年月14日凌
    晨4 時許至澄清湖郵局之自動櫃員機（ATM） 提領現金共計
    8 萬9 千元，並將之全數交予被告甲○○。被告曾建龍、甲
    ○○復以言詞恐嚇告訴人聯絡親友湊錢，否則要將其殺害，
    致告訴人為求脫身，即於同日7 時4 分許，以電話聯絡其父
    林添瑞要求借款100 萬元未果，嗣被告甲○○、曾建龍因所
    承租之澄清汽車旅館209 室已屆退房時間，乃於同年月14日
    12時許，再將告訴人強押至上址「風車汽車旅館」225 室內
    ，被告甲○○並於同日14時許以電話聯絡其子少年麥○○（
    76年12月11日生，行為時為未滿18歲之少年，年籍姓名資料
    詳卷）到場協助看管告訴人之行動，期間少年麥○○並陸續
    通知其不知情之友人即少年陳○○、林○○、黃○○、何○
    ○、吳○○（均為未滿18歲之少年，年籍姓名均詳卷）到場
    ，被告曾建龍亦另以電話聯絡陳明昶至「風車汽車旅館」，
    陳明昶即於當日15、16時許復行開車至「風車汽車旅館」，
    嗣由被告甲○○及證人陳明昶推由被告曾建龍在上開房間內
    ，假以賠償張愛珠損失之名義，持其所有玩具手槍1 支恫嚇
    告訴人，表示其除須賠償張愛珠系爭車款外，並須為其之前
    騷擾、欺侮張愛珠之行為另行賠償50萬元，否則將把告訴人
    載到深山埋了等語，告訴人因之心生畏懼，同意另行給付50
    萬元，被告曾建龍、甲○○及證人陳明昶見已達到目的，乃
    於同日23時38分許，由陳明昶開車搭載被告2 人與另1 真實
    姓名年籍不詳綽號「阿忠」之成年男子共同將告訴人帶至高
    雄縣鳳山市大東醫院急診治療上揭手部傷勢後，再共同至告
    訴人位於高雄縣鳥松鄉住處，脅迫告訴人製作和解書，被告
    曾建龍、甲○○與陳明昶於同年月15日凌晨2 時許，將告訴
    人留在其住處由綽號「阿忠」之男子看管後，攜帶存有上開
    和解書檔案之磁碟片相偕離開告訴人住處，至張愛珠家中經
    其修改後列印上開和解書，由張愛珠簽名後，被告曾建龍、
    甲○○與陳明昶共同返回告訴人住處，強迫告訴人於和解書
    簽名及簽發50萬元本票1 紙而恐嚇取財得逞後，將告訴人載
    回「風車汽車旅館」，被告曾建龍、甲○○及陳明昶等人始
    於同日凌晨4 時許陸續離開該汽車旅館等情，業據被告曾建
    龍、甲○○於警詢、偵查及本院供承：渠等有於93年6 月14
    日凌晨2 時50分許，將告訴人帶至「澄清汽車旅館」209 室
    ，同日中午12時許，又共同將告訴人載至「風車汽車旅館」
    225 室，嗣於同日晚間與陳明昶共同帶告訴人至大東醫院治
    療手傷，嗣將告訴人帶回告訴人住處製作和解書後，伊等將
    告訴人留在其住處，將和解書帶至張愛珠住處給張愛珠簽名
    後，再持和解書回告訴人住處給告訴人簽名，嗣將告訴人載
    回「風車汽車旅館」後，伊2 人即先行離開等語，核與證人
    即告訴人丙○○、證人張愛珠、證人陳明昶、少年陳○○分
    別於警詢、偵查與本院本案及另案（本院95年度訴字第4163
    號）案件中證述相關情節相符，並有和解書、「澄清汽車旅
    館」93年6 月14日旅客一覽表、「風車汽車旅館」旅客住宿
    表及旅客住宿退房表、診斷書、大東醫院96年8 月29日大東
    醫政字第091 號函暨附件、帳號000000000000號帳戶歷史交
    易查詢表、林進興醫院診斷書各1 份、提款機之監視錄影照
    片2 張及「風車汽車旅館」現場照片86張在卷可稽，及扣案
    之高爾夫球棒2 支、鋁棒1 支及玩具槍1 支為佐，此部分事
    實均堪認定。
  3.被告2 人雖均辯稱：93年6 月14日離開小吃部後，係因告訴
    人不願回家，請伊等就近找地方讓他休息，故伊等帶告訴人
    至「澄清汽車旅館」，至中午12時許，因告訴人不想回家，
    故伊等才又帶告訴人至「風車汽車旅館」，是告訴人主動說
    要去汽車旅館，伊等未拘禁毆打告訴人及恐嚇取財云云。惟
    查，證人即告訴人於本院證稱：被告2 人將伊雙手反扣腰部
    ，強押伊上車，到「澄清汽車旅館」，當時伊無法反抗，因
    為當時伊之手有受傷，而且他們有槍，在「澄清汽車旅館」
    ，伊被被告曾建龍及被告甲○○打到受不了，就說出提款卡
    所在，他們就自己去拿提款卡，是被告2 人與另1 名男子拿
    鋁棒及高爾夫球棒脅迫要打伊，又以手架住伊，伊無法反抗
    才被迫交出提款卡並告知密碼，93年6 月14日在「澄清汽車
    旅館」時，陳明昶有自告奮勇去提領8 萬9 千元；50萬元本
    票是伊簽發，伊是因為被被告曾建龍、甲○○及陳明昶毆打
    ，不得已才乖乖簽本票，被迫簽本票時被告曾建龍說如果伊
    不乖乖配合，就要把伊載到深山去埋；93年6 月14日上午7
    時許，伊有打電話向伊父親求救，因為被告曾建龍叫伊找親
    朋好友拿錢出來再考慮讓伊走，被告甲○○也有在旁邊附和
    ，伊就打電話請伊父親籌錢1 百萬元；後來從「澄清汽車旅
    館」改到「風車汽車旅館」225 室，伊是遭被告曾建龍及被
    告甲○○強押過去，被告曾建龍拿槍遠遠指向伊之身體，也
    有扣扳機，但槍內沒有子彈，被告曾建龍持槍恐嚇伊就是要
    逼伊拿出50萬元給他，最後伊全部都依他們之後，陳明昶、
    被告曾建龍、被告甲○○才載伊去看醫生；伊被強押到「澄
    清汽車旅館」，之後到「風車汽車旅館」至警察載伊離開，
    伊之自由行動均被限制等語（本院94年度訴字第1983號卷(二)
    第55至60頁）；於本院另案證稱：被告曾建龍、被告甲○○
    及陳明昶回小吃部把伊帶去「澄清汽車旅館」，被告曾建龍
    將伊左手反扣在後面帶到車上，伊無法逃走，陳明昶在「澄
    清汽車旅館」負責看管伊，被告甲○○、曾建龍走後，陳明
    昶就留下來；到「風車汽車旅館」後，有更多少年到場，被
    告曾建龍有拿出槍枝指向伊、玩弄伊，被告2 人不在時，是
    陳明昶打伊，少年麥○○不讓伊撥行動電話；他們把伊帶到
    「風車汽車旅館」，之後把伊帶去大東醫院看手，被告曾建
    龍、甲○○、陳明昶、「阿忠」4 個人把伊帶回鳥松的家寫
    和解書，後來剩「阿忠」1 人，其他3 人跑去張愛珠家，她
    簽完後，他們又跑去伊家，伊簽完名後再把伊帶回去「風車
    汽車旅館」，被告曾建龍、被告甲○○、陳明昶他們最後應
    該是93年6 月15日凌晨3 、4 點離開「風車汽車旅館」，留
    伊1 人在那裡等語（本院95年度訴字第4163號卷(一)第148 至
    152 、15 6、159 至160 頁），核與證人陳明昶於本院證述
    ：伊於93年6 月14日有持告訴人之提款卡從ATM 提領8 萬9
    千元，被告曾建龍有叫1 名伊不認識之人陪同，伊拿錢回去
    「澄清汽車旅館」後離開，復經被告曾建龍打電話叫伊去「
    風車汽車旅館」，伊在「風車汽車旅館」見到被告曾建龍、
    甲○○、告訴人、被告甲○○之子、被告甲○○之子之朋友
    ，伊有與被告曾建龍、甲○○帶告訴人去醫院，再到告訴人
    住處，再回「風車汽車旅館」，被告曾建龍、甲○○離開後
    ，伊和告訴人留在該處，約半小時後離開等語（本院94年度
    訴字第1983號卷(二)112 至114 、120 至121 頁），及證人即
    告訴人之父林添瑞於偵查中證述：伊子丙○○於93年6 月14
    日早上有打電話向伊借100 萬元等語（偵查卷第104 至105
    頁），及大東醫院95年11月20日（95）大東醫政字第091 號
    函覆本院亦表示「病患丙○○於93年6 月14日晚上11時38分
    許由3 男1 女陪同至本院急診室求診，主訴：右前臂多處裂
    傷」等語（本院94年度訴字第1983號卷(二)卷第138 頁）情節
    大致相符，且告訴人於93年6 月15日至林進興醫院治療時，
    受有前額右側腫痛4x2c m、上下唇腫0.5cmx 0.5cm、上背痛
    淤青8x6cm 、上腹左側壓痛等傷害，有93年6 月15日林進興
    醫院診斷證明書在卷為憑（警卷第83頁），與前述告訴人在
    張愛珠家以手打破玻璃所受之傷害不同，顯見告訴人確有遭
    受被告2 人等剝奪行動自由、毆打及因受到恐嚇而交付提款
    卡、現金卡之情事，被告2 人所辯應屬事後卸責之詞，不足
    採信。
  4.證人即告訴人於本院證述：伊在「澄清汽車旅館」遭被告曾
    建龍、甲○○打到受不了，就說出提款卡所在，他們就自己
    去拿提款卡，是被告2 人及另1 名男子拿鋁棒及高爾夫球棒
    脅迫要打伊，伊無法抗拒才交出提款卡並告知密碼，陳明昶
    有自告奮勇說要去領錢；伊是因為被被告曾建龍、甲○○及
    陳明昶毆打，不得已才簽本票等語（本院94年度訴字第1983
    號卷(二)第55至57頁），已證述陳明昶有參與被告2 人本件剝
    奪他人行動自由及恐嚇取財之犯行，參以證人陳明昶於本院
    亦證稱：伊於93年6 月14日至張愛珠家時，有看到告訴人手
    在流血，伊用車載被告2 人及告訴人至「澄清汽車旅館」前
    ，有到車商林松泉那裡，伊等離開1 、2 小時候回來載告訴
    人到「澄清汽車旅館」，伊在93年6 月14日有從ATM 提領8
    萬9 千元，領錢時被告曾建龍有叫1 個不認識之人陪同伊去
    ，伊領錢後拿回汽車旅館後離開，隨後被告曾建龍打電話叫
    伊去「風車汽車旅館」，伊看到被告曾建龍、被告甲○○、
    告訴人、被告甲○○之子及其朋友，伊有載告訴人、被告曾
    建龍、甲○○去醫院，之後4 人再去告訴人家，再4 人一同
    回汽車旅館等語（本院94年度訴字第1983號卷(二)第112 至12
    2 頁），則證人陳明昶既在張愛珠家中已知悉張愛珠與告訴
    人間有糾紛，並於開車搭載被告曾建龍、甲○○及告訴人至
    「澄清汽車旅館」，持告訴人之提款卡提領8 萬9 千元後，
    復經被告曾建龍通知至「風車汽車旅館」，且於被告2 人脅
    迫證人丙○○簽寫和解書及本票時均在場，顯見證人陳明昶
    有與被告曾建龍、甲○○有共同妨害自由及恐嚇取財之犯意
    聯絡及行為分擔之情事。公訴人於起訴書謂陳明昶不知情云
    云，顯與事實不符。
  5.證人即共同被告甲○○於本院證稱：伊等帶告訴人至大東醫
    院治療手後，回告訴人家，告訴人打和解書存成磁片，交給
    伊等，伊等拿去給張愛珠看她是不是同意，張愛珠看完原則
    上同意，她有稍微修改後簽名，伊等再拿去給告訴人簽名時
    ，告訴人才簽50萬元本票，因為和解書上有提到告訴人要開
    票給張愛珠等語（本院96年度訴緝字第222 號卷174 至175
    頁），與證人張愛珠於本院證稱：被告2 人從伊家把告訴人
    帶走之後，過1 天多，被告2 人跟陳明昶帶磁碟片到伊家，
    印出和解書讓伊簽，伊簽完名後，和解書就遭被告2 人及陳
    明昶帶走等語（本院94年度訴字第1983號卷(二)第69頁），及
    證人即告訴人於本院另案證稱：和解書是93年6 月15日在伊
    家寫的，被告曾建龍、被告甲○○、陳明昶、阿忠4 人把伊
    帶回家，後來剩阿忠1 人，其他3 人跑去張愛珠家，她簽完
    後，他們又跑回伊家，伊簽完和解書及本票後再帶伊去「風
    車汽車旅館」等語（本院95年度訴字第4163號卷(一)第149 頁
    ）情節相符，堪認50萬元本票係被告2 人在告訴人住處簽和
    解書時同時簽發，非在「澄清汽車旅館」，公訴人於起訴書
    謂被告2 人於93年6 月14日在「澄清汽車旅館」強逼告訴人
    簽下50萬元本票云云，與事實不符。
  6.張愛珠委託信聯公司被告曾建龍、被告甲○○處理其購買之
    系爭車輛登記為告訴人名義之事，固據被告2 人供述在卷，
    核與證人張愛珠證述相符，並有委託書1 紙在卷為憑（警卷
    第77頁）。惟張愛珠委託被告2 人處理事務之範圍，業經被
    告曾建龍於本院供稱：張愛珠委託伊把當初告訴人欠她的錢
    及車款收回來，告訴人欠張愛珠之金額，張愛珠委託伊處理
    時未列出來，伊等在處理時她才開價等語（本院96年度訴緝
    字第222 號卷第254 頁），而證人張愛珠亦於本院證稱：伊
    僅委託被告曾建龍去向告訴人把車子要回來，然後把車子賣
    掉等語（本院96年度訴緝字第222 號卷第110 頁），均未提
    及毀損及精神損害賠償之事，則依張愛珠與告訴人簽署之和
    解書內容記載「立和解書人張愛珠（以下簡稱甲方），與丙
    ○○（以下簡稱乙方）間因毀損及詐欺事件雙方和解約定如
    下：壹、緣甲方係殘障人士行動不便，乙方於網路中與甲方
    結識見甲方善良可欺，遂以可接送甲方上下班為由，詐騙甲
    方以其名義購買三菱汽車乙輛，價值新台幣壹拾參萬元整，
    得手後非但未依原約定，且三番二次至甲方家中毀損其家中
    財物，並揚言如甲方欲取回車輛即對其不利等言詞恐嚇。貳
    、為此甲方因心生恐懼求助友人從中協調，雙方達成和議乙
    方承諾將所詐騙車輛歸還甲方，並補足出售價格不足款部分
    合計新台幣壹拾參萬元整。參、另乙方願賠償甲方房屋之毀
    損及精神損害新台幣伍拾萬元整，乙方應即開立本票乙紙為
    執憑自本和解書簽具七日內全數支付完畢。」云云（偵查卷
    第30頁），所述賠償損害50萬元乙節，顯已逾越張愛珠委託
    被告2 人處理事務之範圍。
  7.其次，證人張愛珠於本院另案證稱：93年6 月14日凌晨2 點
    多被告曾建龍、甲○○、陳明昶拿和解書到伊家修改後給伊
    簽名，他們說丙○○要跟伊和解，這張給伊，還有1 張50萬
    元本票，伊反問他為何要有本票，他說對方說要跟伊和解，
    說要賠償費等，伊說根本不需要；是甲○○告訴伊陳明昶有
    提領告訴人8 萬9 千元交給她，該錢放在甲○○皮包裡面，
    後來在警局時，甲○○把錢交給1 位蕭姓男子，這些伊都沒
    有親眼看到，是甲○○事後告訴伊的，該8 萬9 千元事後沒
    有交在伊手上等語（本院95年度訴字第4163號卷(一)第137 、
    140 頁），可知被告曾建龍、甲○○雖於事後告知張愛珠有
    提領告訴人帳戶內現金8 萬9 千元及告訴人簽發50萬元本票
    1 張之事，惟被告2 人均未將提領之現金8 萬9 千元及50萬
    元本票交付予張愛珠。佐以上開現金8 萬9 千元係陳明昶於
    93年6 月14日上午4 時許所提領，證人張愛珠有於93年6 月
    14日下午至「風車汽車旅館」，而被告2 人仍未交付該8萬9
    千元予張愛珠之事實，業經證人張愛珠於本院證述在卷（本
    院96年度訴緝字第222 號卷第110 至112 頁），足認被告2
    人脅迫告訴人交出提款卡並告知密碼以提領8 萬9 千元現金
    ，及簽發50萬元本票1 紙，均係基於為自己不法所有之意圖
    ，而非為張愛珠處理系爭車輛之糾紛。
  8.按恐嚇取財罪與強盜罪，同以意圖為自己或第3 人不法所有
    為主觀違法要件，其所異者，恐嚇取財罪不以將來之惡害通
    知被害人為限，即以強暴脅迫為手段，而被害人未達於不能
    抗拒程度者亦屬之；與強盜罪以目前危害施用強暴、脅迫，
    致使被害人喪失自由意志，不能抗拒者不同（最高法院82年
    度台上字第1552號判決意旨參照）。查證人即告訴人於偵查
    中證稱：在「澄清汽車旅館」時，伊被被告曾建龍、甲○○
    打得受不了，伊才將伊之提款卡拿出來，並告訴他們密碼等
    語（偵查卷第189 頁），於本院證稱：在「澄清汽車旅館」
    伊被被告曾建龍及甲○○打到受不了，就說出提款卡所在，
    他們就自己去拿提款卡；在2 家汽車旅館被告曾建龍都有用
    手打伊，也有用腳踹伊，是被告甲○○叫他打伊的，因為被
    告甲○○逼問伊提款卡的密碼，伊不講等語（本院94年度訴
    字第1983號卷(二)第55至56頁、本院96年度訴緝字第222 號卷
    第103 頁），可知告訴人交出提款卡及密碼雖係於其遭被告
    2 人毆打後被迫提出，然其自由意志並未喪失。又證人即告
    訴人固於本院證稱：伊是因為遭被告曾建龍、被告甲○○及
    陳明昶毆打，不得已才簽發本票等語（本院94年度訴字第19
    83號卷(二)第56至57頁），惟如前所述，本件50萬元本票係告
    訴人於93年6 月15日凌晨3 時許在其住處簽發，非因遭被告
    2 人毆打，而在「澄清汽車旅館」或「風車汽車旅館」簽發
    ，堪認告訴人在「澄清汽車旅館」及「風車汽車旅館」時，
    雖遭被告2 人施以毆打、恐嚇等強暴、脅迫手段恫嚇，然其
    尚有自由意志，未達於不能抗拒之程度。
  9.被告甲○○之子即少年麥○○有參與本件犯行乙節，業據證
    人即告訴人於本院另案證述：伊在「風車汽車旅館」被控制
    行動自由，麥○○不讓伊撥行動電話等語（本院95年度訴字
    第4163號卷第151 至152 頁），並有證人即少年陳○○於警
    詢時證稱：伊於93年6 月14日晚間6 、7 時許，伊與麥○○
    及林○○一起去風車汽車旅館，過去時麥○○叫伊等過去看
    電視、在那邊吃飯，但應該是要伊等看守告訴人，麥○○一
    開始沒有告訴伊等要幫忙看告訴人，等到吃完飯他說如果告
    訴人醒來，要伊叫他那邊坐著就好，不能讓他出去；伊到時
    ，黃○○就在那邊，何○○、吳○○後來才到，過去沒多久
    ，被告甲○○、曾建龍即回到風車汽車旅館；陳明昶及另一
    姓名不詳男子在廁所邊打告訴人；曾建龍有嚇告訴人，有拿
    球棒作勢要打他、有拿假槍指著他，甲○○在旁邊附和，逼
    問現金卡密碼，他們拿1 個垃圾袋出來，裡面都是提款卡；
    伊在那裡看到的是被告曾建龍拿球棒嚇告訴人、拿槍嚇他、
    另外就是阿昶（即陳明昶）打他；他們有在講和解書，但是
    沒有寫，伊沒有聽到本票之事，麥○○從甲○○之黑色車上
    拿球棒跟高爾夫球桿，曾建龍從該車上拿玩具槍上去等語（
    本院94年度訴字第1983號卷(二)第177 至186 頁），可知被告
    甲○○之子麥○○與被告甲○○、被告曾建龍有共同剝奪告
    訴人行動自由之犯意聯絡。雖證人即少年陳○○於本院改稱
    伊未說過麥○○叫伊跟林○○看著告訴人，不要讓他出去云
    云（本院94年度訴字第1983號卷(二)第128 至129 頁），然經
    本院勘驗上開警詢錄音結果，證人陳○○確有為上開陳述，
    有勘驗筆錄在卷為憑（同上本院卷第172 至188 頁），則證
    人陳○○於本院上開證述，應屬事後迴護之詞，不足採信。
    證人即告訴人固於本院另案證稱少年陳○○有打伊云云（本
    院95年度訴字第4163號卷第148 至152 頁），然告訴人於警
    詢及偵查中均未言及此部分，且除告訴人上開證述外，尚無
    其他證據可資佐證，則告訴人此部分之證述尚不足採。
  10.綜上所述，被告2 人所辯均不足採信，本件事證明確，渠等
    犯行均堪認定，應予依法論科。
  (三)查被告2 人行為後，94年2 月2 日公布修正之刑法部分條文
    ，業於95年7 月1 日施行，修正後即現行刑法第2 條第1 項
    規定：「行為後法律有變更者，適用行為時之法律，但行為
    後之法律有利於行為人者，適用最有利於行為人之法律。」
    上開規定係規範行為後法律變更所生新舊法律比較適用之準
    據法，本身尚無比較新舊法之問題，應一律適用裁判時即修
    正後刑法第2 條規定以決定適用之刑罰法律，合先敘明。而
    有關新舊法之比較，應就罪刑有關之共犯、連續犯、牽連犯
    加重等暨其他法定加減原因（如身分加減）與加減例等一切
    情形，綜其全部罪刑之結果而為比較（最高法院95年度第8
    次刑事庭會議決議參照）。經查：
  1.刑法第28條共犯修正施行前規定：「2 人以上共同實施犯罪
    之行為者，皆為正犯」，修正施行後規定：「2 人以上共同
    實行犯罪之行為者，皆為正犯」，修法後將完全未參與犯罪
    行為之實行之陰謀共同正犯及預備共同正犯刪除，固屬法律
    有變更，然本案被告2 人所涉剝奪他人行動自由及恐嚇取財
    犯行無論依新舊法，均成立共同正犯，即無有利或不利之情
    形，於刑法修正施行後法院為裁判時，本無庸為新、舊法之
    比較。然個案如有其他應依刑法第2 條第1 項之規定為新、
    舊法之比較情形時，依綜其全部罪刑之結果而為比較後，整
    體適用法律。
  2.就刑法第33條第5 款法定罰金刑最低刑度之變更：
    修正前刑法第302 條剝奪他人行動自由罪之法定刑為5 年以
    下有期徒刑、拘役或銀元3 百元以下罰金；同法第346 條第
    1 項恐嚇取財罪之法定刑為6 月以上5 年以下有期徒刑，得
    併科1 千元以下罰金。本件被告2 人犯罪時之刑法就罰金刑
    之規定，依修正前刑法第33條第5 款規定，罰金刑應處銀元
    1 元以上，並應依修正前罰金罰鍰提高標準條例第1 條規定
    ，就其原定數額得提高為2 倍至10倍，但法律已依一定比率
    規定罰金或罰鍰之數額或倍數者，依其規定。惟修正後刑法
    第33條第5 款則規定：「罰金：新臺幣1 千元以上，以百元
    計算之」，而95年6 月14日修正公布之刑法施行法第1 條之
    1 第2 項規定：「94年1 月7 日刑法修正時，刑法分則編未
    修正之條文定有罰金者，自94年1 月7 日刑法修正施行後，
    就其所定數額提高為30倍，但72年6 月26日至94年1 月7 日
    新增或修正之條文，就其所定數額提高為3 倍」，經比較修
    正前後之罰金刑輕重，該罰金刑之最低刑度於修法後已有加
    重，故以95年7 月1 日修正公布施行前之規定較有利於被告
    ，應依刑法第2 條第1 項前段規定，適用行為時之法律，亦
    即適用修正前之刑法規定科刑。
  3.被告行為後新法業已刪除牽連犯之規定，依舊法得成立牽連
    犯之各該行為，於新法施行後因刪除牽連犯之規定，應予分
    論併罰，雖非犯罪構成要件之變更，但顯已影響行為人刑罰
    之法律效果，自屬法律有變更，依新法第2 條第1 項規定，
    比較新、舊法結果，修正後之規定並非較有利於被告，是依
    刑法第2 條第1 項之規定，應適用行為時之法律，即應適用
    修正前刑法第55條牽連犯之規定。
  4.被告甲○○受有期徒刑執行完畢後，5 年以內故意再犯本件
    有期徒刑以上之罪，無論依修正前刑法第47條規定，抑或依
    修正後第47條第1 項規定，均構成累犯，即無有利或不利之
    情形，於刑法修正施行後法院為裁判時，無庸為新、舊法之
    比較。個案如有其他應依刑法第2 條第1 項之規定為新、舊
    法之比較情形時，應綜其全部罪刑之結果而為比較後，整體
    適用法律（最高法院97年第2 次刑庭會議決議參照）。
  5.綜上，依法律變更比較適用所應遵守之「罪刑綜合比較原則
    」及「擇用整體性原則」，本件經綜合比較新、舊法之適用
    結果，適用修正後刑法並未較有利於被告2 人，依現行刑法
    第2 條第1 項前段之規定，自應整體適用修正前刑法之有關
    規定。
  (四)核被告曾建龍、甲○○所為，均係犯刑法第302 條第1 項之
    剝奪他人行動自由罪、同法第346 條第1 項恐嚇取財罪。如
    前所述，被告2 人對告訴人所施以之強暴、脅迫手段，尚未
    使告訴人達於不能抗拒之程度，公訴人認被告2 人脅迫告訴
    人簽發50萬元本票及強行取走告訴人所有之提款卡之行為係
    犯刑法第330 條第1 項加重強盜罪云云，尚有未洽，惟其基
    本事實仍屬同一，本院自得予以變更其起訴法條。被告曾建
    龍、甲○○與陳明昶及少年麥○○就上開剝奪他人行動自由
    犯行具有犯意聯絡及行為分擔，為共同正犯，被告曾建龍、
    被告甲○○與陳明昶就上開恐嚇取財犯行，具有犯意聯絡及
    行為分擔，為共同正犯。被告2 人以強暴、脅迫方式先後取
    得現金8 萬9 千元及50萬元本票1張 之行為，乃基於同一恐
    嚇取財犯意所為之行為，為單純一罪。被告2 人所犯剝奪他
    人行動自由罪與恐嚇取財罪間，有方法、結果之牽連關係，
    應依修正前刑法第55條之規定，從一重之恐嚇取財罪論處。
    被告甲○○前因傷害案件，經本院90年度易字第4577號判處
    有期徒刑4 月，嗣經臺灣高等法院高雄分院92年度上易字第
    305 號判決上訴駁回確定，甫於92年7 月25日易科罰金執行
    完畢，有臺灣高等法院被告前案紀錄表1 份在卷為憑，其受
    有期徒刑執行完畢後，於5 年內故意再犯本件有期徒刑以上
    之罪，為累犯，應依修正前刑法第47條規定，加重其刑。爰
    審酌被告曾建龍、甲○○與陳明昶為處理張愛珠與告訴人間
    因系爭車輛所生之債務糾紛，竟共同意圖為自己不法之所有
    ，使用非法之手段剝奪告訴人之行動自由、毆打、恐嚇告訴
    人，造成告訴人身體傷害及心理恐懼所生實害，且犯後未能
    坦承犯行，態度非佳，惟念及被告2 人事後已與告訴人達成
    和解，有和解書1 份在卷可憑（本院94年度訴字第19 83 號
    卷(一)第81頁），並其犯罪動機、目的、手段等一切情況，分
    別量處如主文第1 項、第2 項所示之刑，以資儆懲。又被告
    2 人犯罪後，中華民國九十六年罪犯減刑條例業於96年6 月
    15日修正公布，並自同年7 月16日起施行。該條例第5 條規
    定：「本條例施行前，經通緝而未於中華民國96年12月31日
    以前自動歸案接受偵查、審判或執行者，不得依本條例減刑
    。」，被告曾建龍之犯罪行為時間在中華民國96年4 月24日
    以前，其雖因傳拘未到，經本院於96年5 月16日發佈通緝，
    有本院通緝稿1 份在卷為憑（本院94年度訴字第1983 號 卷
    (二)第299 頁），惟其於96年11月14日自行到案接受審判，有
    高雄縣警察局湖內分局通緝（協尋）案件報告書1 紙及96年
    11月14日調查筆錄1 份在卷為憑（本院96年度訴緝字第22 2
    號卷第2 至4 頁），且其所犯經核符合中華民國九十六年罪
    犯減刑條例第2 條第1 項規定，應依同條第2 條第1 項第3
    款、第5 條、第7 條規定減其宣告刑2 分之1 。至於被告甲
    ○○之犯罪時間雖亦在該條例所定96年4 月24日減刑基準日
    之前，惟被告甲○○前經合法傳拘均未到庭，經本院於96年
    5 月16日發布通緝，97年1 月19日為警逮捕緝獲，有本院通
    緝稿1 份（本院94年度訴字第1983號卷第301 頁）、高雄縣
    政府通緝案件移送書1 紙及97年1 月29日調查筆錄1 份在卷
    為憑（本院97年度訴緝字第32號卷第2 至6 頁），被告甲○
    ○既於該條例施行前經發布通緝，又非於96年12月31日前自
    動歸案接受審判，依上開減刑條例之規定，被告甲○○所犯
    本案之罪，即不得邀減刑之寬典，附此敘明。
  (五)扣案之鋁棒1 支、高爾夫球棍2 支為被告曾建龍所有，業經
    被告曾建龍供述在卷（本院96年度訴緝字第222 號卷第195
    頁），在「風車汽車旅館」勘察時扣得玩具槍1 把，被告2
    人雖均辯稱不知為何人所有云云，然被告曾建龍於警詢時供
    稱該玩具槍與鋁製球棒及高爾夫球桿原本都是放在被告甲○
    ○所有自小客車內等語（警卷第4 頁），足認為被告曾建龍
    所有，且上開物品均為被告2 人用以脅迫、恐嚇告訴人所用
    ，為供犯罪所用之物，本於共犯責任共同之原則，均應依刑
    法第38條第1 項第2 款規定，併予宣告沒收。
二、不另為無罪諭知部分（被告2 人取走告訴人置於系爭車輛上
    之CD、雨傘、背包等物部分）：
  (一)公訴意旨另以：被告曾建龍、甲○○基於強盜之犯意聯絡，
    於93年6 月14日凌晨2 時50分許，將丙○○強押至上址「澄
    清汽車旅館」209室內，以徒手毆打丙○○成傷，並分別持
    足供兇器使用之鋁棒、高爾夫球桿作勢欲毆打丙○○，以此
    脅迫方式致使丙○○不能抗拒，強行取走丙○○名下車牌號
    碼WP-9283 號自小客車內之CD、雨傘、背包等物，因認被告
    2 人涉犯刑法第330條攜帶兇器之加重強盜罪嫌云云。
  (二)按犯罪事實應依證據認定之，無證據不得認定犯罪事實；又
    不能證明被告犯罪者，應諭知無罪之判決，刑事訟訴法第15
    4 條第2 項、第301 條第1 項分別定有明文。次按刑事訴訟
    法上所謂定犯罪事實之證據，係指足以認定被告確有犯罪行
    為之積極證據而言，該項證據自須適合於被告犯罪事實之認
    定，始得作為斷罪之資料，而認定不利於被告之事實，須依
    積極證據，苟積極證據不足為不利於被告事實之認定時，即
    應為有利於被告之認定，更不必有何有利之證據（參照最高
    法院29年上字第3105號、30年上字第816 號判例）。
  (三)公訴人認被告2 人涉有上開加重強盜犯行，無非係以證人即
    告訴人之證述，並有贓物認領保管收據、贓物領據3 紙及照
    片影本6 張在卷，為其主要論據。
  (四)訊據被告2 人均堅決否認有何加重強盜犯行，辯稱：CD、雨
    傘、背包等物是告訴人自己叫伊等從車內拿出來放到公司等
    語。
  (五)經查，如前所述，告訴人有同意出售系爭車輛，並與被告2
    人及陳明昶共同至高雄縣鳳山市某處小吃部找林松泉估價，
    且證人張愛珠於本院證稱被告2 人有告訴伊車子賣了5 萬元
    ，蕭先生有拿賣車單據給伊看等語（本院96年度訴緝字第22
    2 號卷111 至112 頁），則系爭車輛既已出售，被告2 人將
    告訴人放置於系爭車輛之上開CD、雨傘、背包等物取出，放
    置於信聯公司，尚難認有不法所有之意圖，被告2 人所辯係
    經告訴人同意等語，應屬可採。
  (六)從而，檢察官所為舉證，不足以證實被告2 人確有加重強盜
    犯行，本院復查無其他積極證據足認被告2 人有檢察官所指
    上述犯行，依前揭說明，依法應為被告2 人無罪之諭知，惟
    檢察官認此部分與前開經論罪科刑之部分有實質上一罪關係
    ，爰不另為無罪之諭知。
三、不另為公訴不受理部分（傷害部分）
  (一)公訴意旨略以：被告曾建龍、甲○○共同基於傷害之犯意聯
    絡，於93年6 月14日凌晨2 時50分許，將丙○○帶至澄清汽
    車旅館209 室內，分別徒手或持椅子、垃圾桶毆打丙○○，
    致丙○○受有前額右側腫痛、上下唇腫、上背痛淤青、上腹
    左側壓痛等傷害，因認被告2 人此部分涉犯刑法第277 條第
    1 項傷害罪等語。
  (二)按告訴乃論之罪，告訴人於第一審辯論終結前，得撤回其告
    訴；又告訴經撤回者，法院應諭知不受理之判決，刑事訴訟
    法第238 條第1 項，及第303 條第3 款定有明文。查被告曾
    建龍、甲○○所涉犯此部分之傷害案件，經檢察官提起公訴
    ，認被告2 人係犯刑法第277 條第1 項之傷害罪，依同法第
    287 條前段之規定須告訴乃論。茲據告訴人丙○○具狀聲請
    撤回對被告曾建龍、甲○○之告訴，有和解書1 份在卷可稽
    （本院94年度訴字第1983號卷(一)第78至81頁），並於本院95
    年10月5 日行交互詰問時，表明自願撤回之意（同上本院訴
    字卷(二)第70頁），依法自應為不受理之諭知，惟檢察官認此
    部分與前開經論罪科刑之部分有牽連犯之裁判上一罪關係，
    爰不另為公訴不受理之諭知。
據上論斷，應依刑事訴訟法第299 條第1 項前段、第300 條，刑
法第2 條第1 項前段、第38條第1 項第2 款，修正前刑法第28條
、第302 條第1 項、第346 條第1 項、第55條、第47條第1 項，
中華民國九十六年罪犯減刑條例第2 條第1 項第3 款、第7 條、
第9 條規定，判決如主文。
本案經檢察官乙○○到庭執行職務。
中    華    民    國    98    年    3     月    6     日
                  刑事第八庭  審判長法  官  李璧君
                                    法  官  曾仁勇
                                    法  官  曾鈴
以上正本證明與原本無異。
如不服本判決應於收受送達後10日內向本院提出上訴書狀，並應
敘述具體理由；如未敘述上訴理由者，應於上訴期間屆滿後20日
內向本院補提理由書（均須按他造當事人之人數附繕本）「切勿
逕送上級法院」。
中    華    民    國    98    年    3     月    10    日
                                    書記官  李月君
附錄本判決論罪科刑法條：
中華民國刑法第302 條第1項（剝奪他人行動自由罪）
私行拘禁或以其他非法方法，剝奪人之行動自由者，處5 年以下
有期徒刑、拘役或3 百元以下罰金。
中華民國刑法第346 條第1項（單純恐嚇罪）
意圖為自己或第三人不法之所有，以恐嚇使人將本人或第三人之
物交付者，處6 月以上5 年以下有期徒刑，得併科1 千元以下罰
金。以前項方法得財產上不法之利益，或使第三人得之者，亦同
。


司法院資訊處製作；財團法人民間司法改革基金會備份。
